臺灣高等法院臺南分院民事裁定　100年度抗字第67號
抗　告　人　郭晉欽
　　　　　　郭益彰
上列二人共同
相　對　人　萬通商業銀行股份有限公司
法定代理人　高清愿
　　　　　　羅聯福
相　對　人　中國信託商業銀行股份有限公司
法定代理人　辜松
上列抗告人與相對人間確認債權不存在移轉管轄事件，抗告人對
於中華民國100年3月11日臺灣臺南地方法院100年度訴字第156號
所為裁定提起抗告，本院裁定如下：
    主  文
原裁定廢棄，應由臺灣臺南地方法院更為裁定。
    理  由
一、抗告意旨略以：相對人萬通商業銀行股份有限公司（下稱萬
    通商銀）之員工與訴外人郭晉穠於民國（下同）90年02月共
    同偽造借款展期約定書；而訴外人郭晉穠偽造文書部分業經
    臺灣臺北地方法院刑事判決有罪確定，然相對人萬通商銀於
    90年12月26日持偽造之借款展期約定書聲請假扣押抗告人郭
    晉欽名下不動產，致訴外人第一商業銀行股份有限公司（下
    稱第一商銀）於95年12月18日至97年03月28日得以利用該假
    扣押程序聲請強制執行抗告人郭晉欽名下不動產，相對人萬
    通商銀則以假扣押債權人名義分配所得新臺幣（下同）390,
    627元，惟該款迄今仍提存於原審提存所；另相對人萬通商
    銀並以該偽造之借款展期約定書聲請原審發支付命令。基上
    ，相對人萬通商銀持偽造之借款展期約定書聲請假扣押抗告
    人郭晉欽名下不動產，且該不動產現已強制執行，已涉及物
    權之變動（即所有權之變更），即為民事訴訟法第10條第2
    項、第15條第1項所規定因不動產或因侵權行為涉訟之情，
    自應由原審管轄等語。
二、按「法人合併於另一法人，而另一法人仍然存續者，學者謂
    之吸收合併，被吸收之法人因合併而消滅，其合併前之權利
    義務，應由合併後存續之法人包括的承受之（公司法第75條
    參照）。」最高法院著有71年度台上字第3907號判決可資參
    照。
三、經查：相對人萬通商銀公司業於92年12月01日與中國信託商
    業銀行股份有限公司（下稱中國信託公司）合併而解散，合
    併後更名為中國信託公司，此有相對人萬通商銀暨中國信託
    公司基本資料查詢明細附卷可稽（見原審卷第7-14頁），從
    而，相對人萬通商銀業已依法向主管機關經濟部為變更登記
    ，應認相對人萬通商銀已因合併而消滅，依法無權利能力，
    自無當事人能力可言；則抗告人雖以相對人萬通商銀為被告
    提起本件確認債權不存在之訴，然當事人能力之有無，乃法
    院應依職權調查之事項，原審未查，仍以法人格已因合併而
    消滅之相對人萬通商銀為被告，並裁定移轉臺灣臺北地方法
    院，於法不無違誤。抗告人抗告意旨指摘原裁定不當，理由
    雖有不同，但結論並無二致，爰由本院將原裁定廢棄，並發
    回原法院另為妥適之處理。
四、據上論結，本件抗告為有理由，依民事訴訟法第492條，裁
    定如主文。
中    華    民    國    100    年    4    月    28    日
                  民事第三庭    審判長法  官  黃崑宗
                                      法  官  蘇重信
                                      法  官  王浦傑
上為正本係照原本作成。
本裁定除以適用法規顯有錯誤為理由外，不得再抗告。如提再抗
告，應於收受送達後10日內向本院提出再抗告狀（須附繕本），
並繳納再抗告費新台幣一千元。
提起再抗告應委任律師或具有律師資格之人之委任狀；委任有律
師資格者，另應附具律師資格證書及釋明委任人與受任人有民事
訴訟法第466條之1第1項但書或第2項所定關係之釋明文書影本。
中    華    民    國   100    年    4     月    28    日
                                      書記官  蔡振豐
【附註】
民事訴訟法第495條之1第2項準用同法第466條之1第1、2項規定
：
(1)對於第二審判決上訴，上訴人應委任律師為訴訟代理人。但上
  訴人或其法定代理人具有律師資格者，不在此限。
(2)上訴人之配偶、三親等內之血親、二親等內之姻親，或上訴人
  為法人、中央或地方機關時，其所屬專任人員具有律師資格並
  經法院認為適當者，亦得為第三審訴訟代理人。
民事訴訟法第466條之2第1項：
  上訴人無資力委任訴訟代理人者，得依訴訟救助之規定，聲請
  第三審法院為之選任律師為其訴訟代理人。